【裁判字號】    88,易,1100
【裁判日期】    890126
【裁判案由】    竊盜
【裁判全文】
臺灣雲林地方法院刑事判決                        八十八年度易字第一一號
    公  訴  人  臺灣雲林地方法院檢察署檢察官
    被      告  甲○○
右列被告因竊盜案件，經檢察官提起公訴（八十八年度偵字第五四八六號），本院判
決如左︰
    主  文
甲○○無罪。
    理  由
一、公訴意旨略以：甲○○意圖為自己不法之所有，於民國八十八年十月十三日十八
    時許，在雲林縣麥寮鄉三盛村台塑六輕廠北門旁之違規拖吊場內，以自備之鑰匙
    竊取柯政宏所有，而交由其弟柯昱廷使用之ＸＰＥ－二一五號重型機車（價值約
    新台幣（下同）二萬五千元，該車係於八十八年六月廿五日七時許，在台塑工業
    園區內失竊，由不詳之行竊者使用後因違規停車而遭拖吊至該處），得手後即將
    之牽回其雲林縣褒忠鄉○○村○○路三五號住處使用。嗣於同年月二十日九時許
    ，其不知情之配偶孫玲梅（另經檢察官為不起訴處分）騎乘該車行經雲林縣褒忠
    鄉褒忠國中前為警查獲，並循線查知上情，因認其涉犯有刑法第三百二十條第一
    項之竊盜罪嫌。
二、按犯罪事實，應依證據認定之，無證據不得推定其犯罪事實。又不能證明被告犯
    罪者，應諭知無罪之判決，刑事訴訟法第一百五十四條、第三百零一條第一項分
    別定有明文。而刑法第三百二十條第一項之竊盜罪，須意圖為自己或第三人不法
    之所有，而取他人所有物，為其成立要件，若行為人因誤信而取得，即欠缺意思
    要件，縱其結果不免有民事上之侵權責任，要難認為構成刑法上之竊盜罪（最高
    法院二十三年上字第一八九四號判例意旨參照）。
三、公訴人認被告甲○○涉犯竊盜罪嫌，無非以被害人柯昱廷之指訴、被告受戊○○
    之託至拖吊場所牽之機車與失竊機車顏色廠牌均不符，不可能誤認牽錯及被告牽
    回當天即發現牽錯，竟未歸還而任由其妻使用一週，顯然具有不法所有之意圖為
    其論據。訊據被告甲○○固坦承於上開時地將上開ＸＰＥ－二一五號重型機車牽
    回其住處，惟堅決否認有何竊盜犯行，辯稱：因朋友乙○○、戊○○、丁○○之
    機車在六輕違規停車，被拖吊至六輕違規拖吊場，他們說不要該機車，就把鑰匙
    給伊，因伊有二十多位工人需要機車代步，所以伊就牽回該三台機車；而其中一
    台因伊記錯戊○○所講車牌，且鑰匙可插進去發動（ＸＰＥ－二一五機車），所
    以才牽回去，回家後發現牽錯了，有去管理處和南亞ＥＧ廠問，但沒有人知道車
    主是誰，所以未牽回去等語。經查上開ＸＰＥ－二一五號重型機車係柯政宏所有
    ，而交由其弟柯昱廷使用，於八十八年六月廿五日在台塑工業區內失竊之事實，
    業據被害人柯昱廷於偵查中證明屬實，且有車輛竊盜、車牌失竊資料個別查詢報
    表一紙附卷可稽，該機車確屬失竊之贓車，固堪認定。次查被告於警訊、偵查及
    本院審理時，始終堅稱三台機車係朋友不要而給伊，伊因誤認才牽錯其中一台機
    車，伊發現後有去問車子是何人的，因沒人知道才給伊妻孫玲梅騎等語綦詳，核
    與證人孫玲梅證稱：該車是甲○○牽回來的，伊有騎去買早餐等語相符。另證人
    乙○○於本院訊問時結證稱：伊是台塑六輕廠員工，因員工去牽違規機車會被記
    大過，別人去牽只罰二千元，因機車被海風吹，很容易就舊了，伊才叫甲○○去
    牽，牽出來就給他等語；證人丁○○、丙○○均結證稱：伊等是台塑員工，職稱
    是課長以下的「設計主辦」，機車違規停車被吊扣，員工要被記大過，又要罰二
    千，外人罰二千並永久禁止入廠等語，證人丁○○另結證稱：八十八年十月間，
    伊有將違規停放被扣之機車給甲○○，因伊機車十幾年了，伊另有小客車所以給
    他等語，證人丙○○另結證稱：甲○○在（八十八年）十月十幾號時，有到南亞
    ＥＧ廠說他牽錯機車，有沒有人有該號機車等語；證人戊○○結證稱：伊在六輕
    做包商臨時工，伊機車因違規停車被吊扣，有叫甲○○去牽，牽出來後讓他騎，
    伊要時再還他，伊當時只告訴他車牌號碼，其餘的（特徵）伊沒有說等語（以上
    均見本院八十八年十二月二十四日訊問筆錄）。經核其等證詞悉相符合，且其等
    均與被告甲○○非親非故，衡情當無甘冒偽證重罪而故為偏袒之可能，其等證詞
    堪予採信。參以被告甲○○為四十六歲智慮成熟之壯年人，且前曾先後於六十一
    年、八十三年間，因竊盜及贓物罪嫌，經法院判處有期徒刑六月及七月確定，並
    入監執行完畢，其如真有竊取本案機車之犯意，以其經驗智慮之成熟，衡情當不
    致於在竊車之後，立即於隔日前往南亞ＥＧ廠訊問該車之車主為何人，而自暴行
    跡？更不可能不將該機車改裝、變造或更換車牌，而任由其妻騎乘原車行駛於道
    路，於牽車後一星期即輕易為警查獲之理？綜合上情以觀，實難以證明被告甲○○有竊盜之意圖，其行為顯然與竊盜罪之構成要件不符，是被告甲○○前開辯解
    ，足堪採信。從而，自不能僅憑被害人機車失竊之事實、二台機車顏色廠牌不符
    、被告未能立即還車而入罪。此外，復查無其他積極證據，足資證明被告甲○○
    有前開竊盜犯行，揆諸前開規定與說明，自應為被告無罪之諭知。
據上論斷，應依刑事訴訟法第三百零一條第一項，判決如主文。
本案經檢察官徐維嶽到庭執行職務。
中      華      民      國      八十九      年    一    月    二十六    日
                                         臺灣雲林地方法院刑事第一庭
                 法  官  唐  光  義
右正本證明與原本無異
如不服本判決，應於判決送達後十日內，向本院提出上訴狀。（須附繕本）
                                             書記官  陳  善  永
中      華      民      國      八十九      年    一    月    二十六    日


司法院資訊處製作；財團法人民間司法改革基金會備份。
